最　高　行　政　法　院　裁　定
　　　　　　　　　　　　　94年度裁字第01635號
上　訴　人　乙○○○
被 上 訴人　南投縣政府稅捐稽徵處
代　表　人　甲○○
上列當事人間因土地增值稅事件，上訴人對於中華民國93年4月2
3日臺中高等行政法院93年度簡字第62號判決，提起上訴，本院
裁定如下：
　　主  文
上訴駁回。
上訴審訴訟費用由上訴人負擔。
　　理  由
一、按對於適用簡易程序之裁判提起上訴或抗告，須經本院許可
    ，且該許可以訴訟事件所涉及之法律見解具有原則性者為限
    ，行政訴訟法第235條定有明文。所謂法律見解具有原則性
    ，係指該事件所涉及之法律問題意義重大，而有加以闡釋之
    必要情形而言，如對行政命令是否牴觸法律所為之判斷；或
    就同類事件所表示之法律見解與其他高等行政法院所表示之
    見解相互牴觸。
二、緣訴外人黃見合所有坐落南投縣鹿谷鄉○○○段內湖小段20
    6之3、206之8地號等2筆土地，於77年6月9日經臺灣臺中地
    方法院執行拍賣，由訴外人劉錦原拍定取得，經被上訴人所
    屬竹山分處按一般用地稅率計徵土地增值稅新臺幣（以下同
    ）135,876元及57,738元。嗣上訴人於92年6月2日以債權人
    身分向被上訴人所屬竹山分處申請上開土地改依拍定時農業
    發展條例第27條（即修正前土地稅法第39條之2）規定免徵
    土地增值稅並退還溢繳稅額。經該分處審查結果，系爭申請
    與拍定時財政部74年8月9日台財稅第20246號及77年2月26日
    台財稅第760276766號函釋規定不符，而以92年7月3日投竹
    稅2字第0920005016號函否准所請，上訴人不服，循序提起
    行政訴訟。原判決以：本件系爭土地增值稅，係依據拍賣當
    時土地稅法之規定及財政部相關函釋依法計徵，該項稅捐核
    課處分時，權利人及義務人並未異議或提起行政救濟，依稅
    捐稽徵法第34條規定，系爭處分即已確定，財政部74年8月9
    日台財稅第20246號及77年2月26日台財稅第760276766號函
    ，雖未編入現行「土地稅法令彙編」，惟依司法院釋字第
    287號解釋意旨，該處分不受解釋影響而變更。且上訴人如
    認被上訴人未適用行為時農業發展條例第27條規定（即修正
    前土地稅法第39條之2）免徵系爭土地之土地增值稅，尚可
    依稅捐稽徵法第35條第1項之規定於法定期限內代理或代位
    納稅義務人黃見合對被上訴人核定之土地增值稅申請復查，
    或於77年6月間臺灣臺中地方法院執行處代被上訴人扣繳黃
    見合土地增值稅後，依同法第28條規定對其溢繳之土地增值
    稅，於五年內向被上訴人申請退還，並非無救濟之方法或程
    序。本件既已於77年6月14日完成核課土地增值稅之處分，
    上訴人於時隔14年餘，方以債權人身分提出申請免徵土地增
    值稅，其申請顯已逾稅捐稽徵法程序有關救濟期間之限制，
    從而，被上訴人否准上訴人申請免徵土地增值稅，並無違誤
    ，而駁回上訴人之訴。
三、上訴意旨雖以：本件訴訟標的的法律關係，係欲被上訴人依
    職權作成免徵土地增值稅之行政處分，此為稅捐稽徵機關之
    義務，就此而言，法律並無時效限制之規定，原審自無適用
    稅捐稽徵法而為判決之餘地，原判決自屬違背法令。且原判
    決認被上訴人得依財政部74年8月9日台財稅第20246號及77
    年2月26日台財稅第760276766號函釋作為否准之基礎，與最
    高行政法院84年度判字第1895號判決之見解不符，原判決適
    用法令不當云云。
四、經查，上訴人前開上訴意旨，無非指摘原審判決有行政訴訟
    法第243條第1項之違背法令情事，且其主張無非主觀法律見
    解及指摘原審認定事實、證據之取捨不當，惟其主張事項，
    業經原審一一指駁，難認原審判決有首揭所涉及之法律見解
    具有原則上之重要情事。至本院84年度判字第1895號判決係
    以財政部81年9月30日臺財稅第811679100號函牴觸行政院發
    布之農業發展條例施行細則第15條第1項規定，應歸無效，
    抗告人雖主張上開財政部74年8月9日台財稅第20246號及77
    年2月26日台財稅第760276766號函，與81年9月30日臺財稅
    第811679100號函內容相同，應同屬無效，惟查本件原判決
    認被上訴人依當時財政部74年8月9日台財稅第20246號及77
    年2月26日台財稅第760276766號函為處分不受影響，固與本
    院上開判決見解有異，惟原判決主要係以系爭增值稅處分業
    已確定，上訴人於時隔14年餘，方以債權人身分提出申請免
    徵土地增值稅，其申請顯已逾稅捐稽徵法第28條除斥期間之
    限制，駁回上訴人之請求。則財政部74年8月9日台財稅第
    20246號及77年2月26日台財稅第760276766號函，以申請退
    稅應由義務人及權利人申請，債權人不得以受有實益為由申
    請免稅一節，是否牴觸行為時農業發展條例施行細則第15條
    規定，已無審究之必要。上訴人提起上訴，不合首揭規定，
    不應許可，其上訴難謂合法，應予駁回。
五、依行政訴訟法第249條第1項前段、第104條，民事訴訟法第
    95條、第78條，裁定如主文。
中    華    民    國    94    年    8    月    18     日
                  第四庭審判長法  官　趙　永　康
                              法  官　鄭　淑　貞
                              法  官　黃　淑　玲
                              法  官　侯　東　昇
                              法  官　林  文  舟
以  上  正  本  證  明  與  原  本  無  異
中    華    民    國    94    年    8    月    18     日
　　　　　　　　　　　　　　　書記官　阮　桂　芬
